臺北高等行政法院判決
　　　　　　　　　　　　　　　　　　 93年度訴字第02138號
　　　　　　　　　　　　　　　.
原　　　告　甲○○
訴訟代理人　己○○
被　　　告　基隆市稅捐稽徵處
代　表　人　乙○○（處長）
訴訟代理人　丁○○
　　　　　　丙○○
　　　　　　戊○○
上列當事人間因土地增值稅事件，原告不服基隆市政府中華民國
93年4月14日基府秘法壹字第0930038576號訴願決定，提起行政
訴訟。本院判決如下：
　　主  文
原告之訴駁回。
訴訟費用由原告負擔。
　　事  實
一、事實概要：
    緣原告於民國（下同）92年11月28日申報移轉所有坐落基隆
    市○○區○○段828號土地（下稱系爭土地），應有部分3分
    之2，檢附農業用地作農業使用證明書，申請依土地稅法第
    39條之2第1項規定不課徵土地增值稅。惟因系爭土地於65年
    3月20日經都市計畫編定發布為「倉儲區」，於72年8月3日
    農業發展條例第27條修正生效後已非屬農業用地範疇，核無
    土地稅法第39條之2第1項規定不課徵土地增值稅之適用，經
    被告核定應繳土地增值稅新台幣（下同）1,777,340元，原
    告不服，提起訴願，經遭駁回，遂提起行政訴訟。
二、兩造聲明：
　(一)原告聲明：
    1.訴願決定及原處分均撤銷。
    2.訴訟費用由被告負擔。
　(二)被告聲明：
    1.駁回原告之訴。
    2.訴訟費用由原告負擔。
三、兩造之主張：
　(一)原告主張之理由：
    1.本案於91年7月2日被告以91基稅財字第2424號函文證明，
      原告所有系爭土地原已課徵田賦，經基隆市政府函復公共
      設施尚未完竣，為都市計畫內倉儲區○道路用地，並經被
      告派員實地勘查結果，仍作農業使用。核與土地法第22條
      第1項第2款規定並無不合，准予繼續課徵田賦。
    2.內政部於90年9月7日函財政部，說明第2項：按農業發展
      條例及相關法規修正前，有關行政院83年11月28日台財字
      第44533號函釋：「農業用地經都市計畫變更為新市鎮特
      定區、住宅區或其他使用分區，在細部計畫未完成法定程
      序前，如經都市計畫主管機關認定，仍應依原來之土地使
      用分區別（或用地別）管制而視為農業用地，其於移轉或
      繼承時，仍有土地稅法第39條之2第1項及農業發展條例第
      31 條規定之適用」。說明第3項：農業發展條例及相關法
      規修正後，前開行政院函釋業經納入農業發展條例施行細
      則第2條第2項規定略以：「‧‧‧農業用地經依法律變更
      編定為非農業用地，在依法應完成之細部計畫尚未完成，
      無法依變更後之用地使用，經上開法律主管機關認定仍應
      依原來農業用地使用分區別或用地別管制使用者，得適用
      本條例規定，不課徵土地增值稅或免徵遺產稅‧‧‧」。
      故依上開行政法規規定，系爭土地目前雖經基隆市政府變
      更為倉儲區，但業經被告會同區公所、基隆市政府勘查結
      果，目前仍作農業使用，基隆市政府勘查結果亦證明公共
      設施尚未完竣，目前細部計畫尚未完成，而符合上開條例
      規定，不課徵土地增值稅。
    3.原告之土地，自始迄今均作農業耕作中，基隆市政府未經
      原告同意，逕自變更土地使用用途為倉儲區○道路用地，
      未通知原告表示意見。
　(二)被告主張之理由：
    1.按「已規定地價之土地，於土地所有權移轉時，應按其土
      地漲價總數額徵收土地增值稅。」、「作農業使用之農業
      用地，移轉與自然人時，得申請不課徵土地增值稅。」、
      「本法第39條之2第1項所稱農業用地，其法律依據及範圍
      如下：一農業發展條例第3條第1項第11款所稱之耕地。‧
      ‧‧四、依都市計畫法劃定為農業區、保護區內之土地‧
      ‧‧。」分別為土地稅法第28條、第39條之2第1項及土地
      稅法施行細則第57條第1項所明定。次按「所稱『原為農
      業用地』應指農業發展條例第27條於72年8月3日修正生效
      後，符合同條例施行細則第14條（現行農業發展條例施行
      細則第2條）規定範疇之農業用地而言。」為財政部86年
      10月22日台財稅第861922200號函所明釋。
    2.原告所有基隆市○○區○○段828號田地目之土地，依基
      隆市政府工務局92年9月15日基府工都字第0920088883號
      都市計畫土地使用分區證明書及92年12月19日基府工都貳
      字第0920124150號函復系爭土地於65年3月20日經都市計
      畫編定並發布實施為「倉儲區」，核與土地稅法施行細則
      第57條第1項規定不符，非屬土地稅法第39條之2第1項所
      稱農業用地。又依財政部86年10月22日台財稅第
      861922200號函釋「所稱『原為農業用地』應指農業發展
      條例第27條於72年8月3日修正生效後，符合同條例施行細
      則第14條規定範疇之農業用地。」系爭土地既於65年3月
      20日都市計畫即編定為「倉儲區」，故在72年8月3日時已
      非屬上開規定範疇之農業用地。被告依土地稅法第28條規
      定課徵土地增值稅1,777,340元，於法有據，並無違誤。
      原告訴稱土地增值稅課稅不實乙節，顯不足採。
    3.原告訴稱系爭土地原已課徵田賦，其為公共設施尚未完竣
      之都市計畫內倉儲區○道路用地，並經核發農業用地作農
      業使用證明，依行政院83年11月28日台財稅第44533號函
      釋規定不課徵土地增值稅云云。按土地稅法第22條第1項
      但書第2款規定，都市土地公共設施尚未完竣前，仍作農
      業用地使用者，徵收田賦。系爭土地雖經查明公共設施尚
      未完竣，復經被告於92年7月2日以91基稅財字第24240號
      函依上揭法規核准續按田賦課徵，惟該法條係規範田賦之
      課徵範圍，而非規範土地增值稅之課徵範圍。次按財政部
      91 年6月24日台財稅字第0910453792號函釋：「說明二、
      農業發展條例施行細則第2條第2項規定，係源於行政院83
      年11月28日台八三字第44533號函示「農業用地經都市計
      畫變為新市鎮特定區、住宅區或其他使用分區，在細部計
      畫尚未完成前，如經都市計畫主管機關認定，仍應依原來
      之土地使用分區（或用地別）管制而視為農業用地，其於
      移轉或繼承時，仍有土地稅法第39條之2第1項及農業發展
      條例第31條規定之適用」之規定。」又財政部91年5月21
      日台財稅字第0910453054號函釋：「主旨：關於原為農業
      用地經都市計畫規劃為台中港特定區計畫「港區用地」（
      公共設施用地），嗣後變更為「港埠專用區」，其於繼承
      或贈與時，准依行政院83年11月28日台八十三財字第
      44533號函規定免徵遺產稅或贈與稅。說明三、另土地增
      值稅部分，因其農業用地免稅規定係於72年8月1日修正農
      業發展條例第27條所增訂，故上揭行政院函之適用，應以
      移轉土地於72年8月3日農業發展條例修正生效日後，仍符
      合同條例施行細則第14條規定範疇之農業用地，嗣經都市
      計畫變更為非農業用地者始有其適用。‧‧‧本案系爭土
      地既經變更為港埠用地（非農業用地）其於72年8月3日農
      業發展條例修正生效日後非屬農業用地，故於移轉時應無
      土地稅法第39條之2第1項規定之適用。」準此，系爭土地
      雖有農業用地作農業使用證明，惟於65年經都市計畫使用
      分區劃定為「倉儲區」即非屬農業用地，依前揭行政院函
      示規定移轉時即無土地稅法第39條之2第1項規定之適用，
      至為明確。
    理  由
一、按「已規定地價之土地，於土地所有權移轉時，應按其土地
    漲價總數額徵收土地增值稅。」、「作農業使用之農業用地
    ，移轉與自然人時，得申請不課徵土地增值稅。」、「本法
    第39條之2第1項所稱農業用地，其法律依據及範圍如下：一
    、農業發展條例第3條第1項第11款所稱之耕地。‧‧‧四、
    依都市計畫法劃定為農業區、保護區內之土地‧‧‧。」分
    別為土地稅法第28條、第39條之2第1項及土地稅法施行細則
    第57條第1項所明定。又行政院83年11月28日台財字第44533
    號雖函釋：「農業用地經都市計畫變更為新市鎮特定區、住
    宅區或其他使用分區，在細部計畫未完成法定程序前，如經
    都市計畫主管機關認定，仍應依原來之土地使用分區別（或
    用地別）管制而視為農業用地，其於移轉或繼承時，仍有土
    地稅法第39條之2第1項及農業發展條例第31條規定之適用」
    。然因農業用地移轉作農業使用免徵土地增值稅之規定始於
    72年8月1日修正農業發展條例第27條：「農業用地在依法作
    農業使用期間，移轉與自行耕作之農民繼續耕作者，免徵土
    地增值稅」之規定（土地稅法第39條之2則是於78年10月30
    日時增訂），因而適用上開行政院函釋時，應以於上開72年
    8月1日修正之農業發展條例第27條施行後，原合於上開規定
    之農業用地，嗣因都市計畫變更為新市鎮特定區、住宅區或
    其他使用分區，在細部計畫未完成法定程序前，經都市計畫
    主管機關認定，仍應依原來之土地使用分區別（或用地別）
    管制而視為農業用地，其移轉時，始有土地稅法第39條之2
    第1項之適用。如於上開72年8月1日修正之農業發展條例第
    27條施行後，並非屬上開規定之「農業用地」，自無上開行
    政院函釋所稱之「農業用地」經都市計畫變更為新市鎮特定
    區、住宅區或其他使用分區，在細部計畫未完成法定程序前
    ，如經都市計畫主管機關認定，仍應依原來之土地使用分區
    別（或用地別）管制而視為農業用地」之可能。財政部86年
    10月22日台財稅第861922200號函釋「所稱『原為農業用地
    』應指農業發展條例第27條於72年8月3日修正生效後，符合
    同條例施行細則第14條規定範疇之農業用地。」與上述說明
    相符，自應予以適用。再72年8月1日修正農業發展條例第3
    條第10款規定：「農業用地：指非都市土地或都市土地農業
    區、保護區範圍內，依法供下列使用之土地：（一）供農作
    、森林、養殖、畜牧及保育使用者。（二）供與農業經營不
    可分離之農舍、畜禽舍、倉儲設備、曬場、集貨場、農路、
    灌溉、排水及其他農用之土地。（三）農民團體與合作農場
    所有直接供農業使用之倉庫、冷凍（藏）庫、農機中心、蠶
    種製造（繁殖）場、集貨場、檢驗場等用地。當時同條例施
    行細則第14條規定：「本條例第27條所稱依法作農業使用期
    間及繼續耕作之農業用地，指本條例第3條第10款之農業用
    地，並符合左列情形之一者：一、本條例第3條第11款之耕
    地。二、耕地以外之其他農業用地：（一）已辦理區域計畫
    非都市土地使用編定地區，經編定為林業用地、養殖用地、
    水利用地之土地。（二）都市計畫內之農業區與保護區或未
    辦理區域計畫非都市土地使用編定地區，土地登記簿記載為
    林、養、牧、原、池、水、溜、溝地目之土地。」
二、本件原告所有系爭土地已於65年3月20日依都市計畫法編定
    為倉儲區，此有基隆市政府工務局92年12月19日基府工都
    貳字第09201214150號函及92年9月15日基府工都字第09200
    88883號之都市計畫土地使用分區證明書附原處分卷 (第5頁
    、9頁)可稽，已非屬土地稅法施行細則第57條第1項規定之
    農業用地，自無土地稅法第39條之2第1項規定不課徵土地增
    值稅之適用。再系爭土地既經查明於65年間依都市計畫法編
    定為倉儲區，在72年8月1日農業發展條例第27條修正施行後
    之72年8月3日時已非屬同條例施行細則第14條所規定之「農
    業用地」，並無上開行政院函釋之適用，其移轉時自無土地
    增值稅免徵之適用。原處分認系爭土地無土地稅法第39條之
    2第1項規定不課徵土地增值稅之適用，核定原告應繳土地增
    值稅1,777,340元，並無不合。
三、至原告雖主張系爭土地原已課徵田賦，其為公共設施尚未完
    竣之都市計畫內倉儲區（按原告另稱之「道路用地」係指非
    本案爭執範圍之與系爭土地同段887號土地），並經核發農
    業用地作農業使用證明，依行政院83年11月28日台財稅第
    44533號函釋規定不課徵土地增值稅云云。按土地稅法第22
    條第1項但書第2款所規定之都市土地公共設施尚未完竣前，
    仍作農業用地使用者，徵收田賦，係關於免徵地價稅而徵田
    賦之規定，並非規範土地增值稅之課徵，原告不得以系爭土
    地徵田賦而要求適用行政院83年11月28日台財稅第44533號
    函釋不課徵土地增值稅。
四、從而，原處分認系爭土地無土地稅法第39條之2第1項規定不
    課徵土地增值稅之適用，核定原告應繳土地增值稅
    1,777,340元，並無違法，訴願決定予以維持，亦無不合。
    原告訴請撤銷，為無理由，應予駁回。
五、據上論結，本件原告之訴為無理由，爰依行政訴訟法第98條
    第3項前段，判決如主文。
中    華    民    國    94     年     4    月     29    日
                        第一庭審判長法  官 姜素娥
                                    法  官 陳秀
                                    法  官 吳東都
上為正本係照原本作成。
如不服本判決，應於送達後20日內，向本院提出上訴狀並表明上
訴理由，如於本判決宣示後送達前提起上訴者，應於判決送達後
20日內補提上訴理由書（須按他造人數附繕本）。
中　　華　　民　　國　　94　　 年　   4  　月　　 29 　 日
 　　  　　　　　　　    　         書記官 李金釵
